臺灣高等法院刑事判決　　　　　　　　94年度上訴字第3148號
被　　　告　乙○○
　　　　　　　　　　　36號
指定辯護人　本院公設辯護人　甲○○
上列上訴人，因毒品危害防制條例案件，不服臺灣板橋地方法院
94年度重訴字第14號，中華民國94年8月31日第一審判決（起訴
案號：臺灣板橋地方法院檢察署94年度偵字第391號、2559號）
，提起上訴，本院判決如下：
    主  文
原判決撤銷。
乙○○幫助運輸第一級毒品，累犯，處有期徒刑肆年陸月，犯罪
所得新台幣壹萬元，沒收之，如全部或一部不能沒收時，以其財
產低償之。
    事  實
一、乙○○前於民國（下同）92年間，因竊盜案件，經臺灣花蓮
    地方法院判處有期徒刑4 月，如易科罰金以300 元折算1 日
    確定，於92年6月30日易科罰金執行完畢（構成累犯）。
二、蔡宏龍（通緝中，俟到案後另行審理）及戊○○、丁○○（
    以上二人已判刑確定）等人，明知海洛因係毒品危害防制條
    例第2條第1項所列管之第一級毒品，並屬於懲治走私條例公
    告管制物品項目及其數額甲類第4款之管制進出口物品，不
    得非法運輸入境，竟共同基於自泰國運輸第一級毒品海洛因
    入境之犯意聯絡，約定由蔡宏龍負責將購買第一級毒品海洛
    因所需之金錢，交予戊○○攜帶至泰國購買第一級毒品海洛
    因，戊○○並負責尋找願意至泰國夾帶毒品入境之人頭，每
    位人頭將包裝成顆粒狀之第一級毒品海洛因6顆以塞入肛門
    方式夾帶入境，即可獲得蔡宏龍交付之新台幣（下同）100,
    000元之報酬，每多夾帶1顆入境，則增加報酬20,000元，丁○○則負責在人頭出境前，與人頭聯繫告知相關注意事項，
    並於人頭夾帶毒品入境後，轉交報酬及收取毒品轉交蔡宏龍
    等事宜。嗣因張俊雄、乙○○二人經由己○○（已判刑確定
    ）處得知戊○○欲尋找人頭運輸第一級毒品海洛因入境之事
    ，而於93年12月間某日上午，一同前往花蓮縣吉安鄉○○村
    ○○街289號丙○○（已判刑確定）住處，向丙○○談及如
    擔任前往泰國夾帶毒品海洛因入境之人頭，可取得報酬
    100,000元等情，丙○○聽聞後，因對相關細節仍不清楚，
    並未答應擔任人頭運輸毒品入境，詎乙○○雖明知海洛因係
    毒品危害防制條例第2條第1項所列管之第一級毒品，並屬於
    懲治走私條例公告管制物品項目及其數額甲類第4款之管制
    進出口物品，不得非法運輸入境，竟仍基於幫助自泰國運輸
    第一級毒品海洛因入境之犯意，於同日下午某時許，乙○○
    單獨一人又前往丙○○住處，告知丙○○有關運輸毒品入境
    之細節可到戊○○處談比較清楚，並駕車搭載丙○○前往戊○○處，介紹丙○○與戊○○認識，丙○○並經戊○○遊說
    後，同意擔任人頭前往泰國夾帶第一級毒品海洛因入境，乙○○因而幫助戊○○尋得運輸毒品之人頭，丙○○並隨即由
    乙○○陪同返回住處，將辦理護照及簽證所須之相關資料交
    予乙○○轉交戊○○辦理。
三、其後於93年12月18日，戊○○先行攜帶蔡宏龍所交付之現金
    （約美金10,000元）至泰國購買第一級毒品海洛（重量不詳
    ，均以塑膠袋、保鮮膜及保險套層層包裝成顆粒狀）。乙○○則基於同一幫助運輸第一級毒品海洛因入境之犯意，於93
    年12月20日帶同丙○○及另一運輸毒品人頭連孝雄（通緝中
    ，俟到案後另行審理）前往桃園縣桃園市○○路1120號3樓
    丁○○之租屋處，並由丁○○告知丙○○、連孝雄二人到達
    泰國後以000000000號電話（泰國行動電話SIM卡號）與戊○○聯絡及其他相關注意事項後，丙○○、連孝雄二人隨即於
    翌日（93年12月21日）搭機前往泰國，到達後即依丁○○指
    示撥打上開電話與戊○○聯絡，並於同年月25日晚上，至戊○○在泰國所下榻之飯店內，由戊○○交付渠等二人包裝成
    顆粒狀之第一級毒品海洛因，要求丙○○、連孝雄塞入肛門
    ，並請渠等於入境後立即以0000000000號行動電話通知蔡宏
    龍，丙○○即將7顆海洛因（重量不詳）塞入肛門、連孝雄
    則將5顆海洛因（重量不詳。連孝雄原塞入6顆，後因腹痛在
    泰國住宿之飯店廁所內將海洛因全數排出重新塞入時，其中
    1顆流入廁所馬桶排水管內遺失）塞入肛門後，二人隨即於
    同年月26日中午自泰國搭機返台，於同日下午5時許，自桃
    園中正機場入境。入境後丙○○隨即依戊○○指示以電話通
    知蔡宏龍，連孝雄則另以電話與丁○○聯絡後，丙○○、連
    孝雄二人即前往丁○○上開租屋處，將海洛因顆粒排出洗清
    後交予丁○○，丁○○即將海洛因轉交已在上址樓下等候之
    蔡宏龍，蔡宏龍隨即與陳有錫（俟蔡宏龍到案後另行審理）
    電話聯絡後，於同日晚上9時許，在臺北縣五股鄉○○路○段
    往八里方向路旁某釣蝦場，將所取得之第一級毒品海洛因（
    已分裝成4包，每包重約38.75公克，共計重約155公克）交
    付陳有錫後，蔡宏龍始返回丁○○上開租屋處，並將其中丙○○之報酬120,000元、連孝雄之報酬10,000元（因連孝雄
    沒有依約定數量帶回6顆海洛因，僅帶回5顆，故僅支付10,
    000元報酬）交給丁○○轉交丙○○、連孝雄，丁○○、戊○○則各分得10,000元之報酬。丙○○於取得120,000元報
    酬後，將其中10,000元，支付乙○○，作為其介紹運輸毒品
    之報酬。
四、嗣於93年12月28日晚上11時許，在桃園縣桃園市○○路家樂
    福量販店前，為警拘提蔡宏龍、戊○○、丁○○到案，並扣
    得蔡宏龍所有供其聯絡運輸毒品使用如附表1 所示之物；並
    經戊○○、丁○○同意帶同員警前往桃園縣桃園市○○路11
    20號3 樓之租屋處，查獲戊○○、丁○○所有供其紀錄或聯
    絡運輸毒品所用如附表2 所示之物。另於同日晚上11時10分
    許，在桃園縣桃園市○○路878號「春日商務旅館」307室，
    為警查獲丙○○，並循線查悉上情。又陳有錫則於93年12
    月27日凌晨2時許，在臺北市○○區○○街69巷口，已先為
    警查獲，並在其身上及所駕駛之車上扣得其自蔡宏龍處取得
    並再自行分裝後之部分第一級毒品海洛共6包（合計淨重83.
    26公克，純度73.93%，純質淨重61.55公克，空包裝總重6.
    44公克，如附表3），另於94年12月28日，在臺北縣泰山鄉
    ○○路○段142巷112號5樓陳有錫與其女友陳黎芬（另經檢察
    官為不起訴處分確定）之租屋處，為警查獲陳有錫自蔡宏龍
    處取得並再自行分裝後之另一部分之第一級毒品海洛因9包
    （合計淨重23.01公克，純度80.53%，純質淨重18.53公克，
    空包裝重2.80公克，如附表4），陳有錫自蔡宏龍處取得之
    其餘部分之第一級毒品海洛因則為陳有錫施用殆盡或其為警
    查獲時為逃避查緝而丟棄滅失。
五、案經內政部警政署刑事警察局及臺北市政府警察局士林分局
    移送臺灣板橋地方法院檢察署檢察官偵查起訴。
    理  由
一、本件被告乙○○於原審審理時，已坦承因己○○曾找其運輸
    毒品，其因而知悉戊○○等人有運輸毒品之情事，其有於93
    年12月間某日上午，與張俊雄一同前往花蓮縣吉安鄉○○村
    ○○街289號丙○○住處時，談及前往泰國夾帶毒品海洛因
    入境，可取得報酬100,000元，並於同日下午某時許，又單
    獨一人前往丙○○住處，駕車搭載丙○○前往戊○○處，介
    紹丙○○與戊○○認識，及於93年12月20日帶同丙○○與另
    一運輸毒品人頭連孝雄前往桃園縣桃園市○○路1120號3樓
    丁○○之租屋處，事後並取得丙○○交付之10,000元等情，
    惟矢口否認涉有幫助運輸第一級毒品海洛因入境之犯行，辯
    稱：到丙○○住處時，是張俊雄跟乙○○談的，我留在車上
    等，並沒有進入丙○○住處，是因為丙○○說他聽不清楚，
    我才會載他到戊○○處。運輸毒品是丙○○自己想要去的，
    並不是我介紹，我也不是負責找運輸毒品人頭的人。丙○○
    給我的10,000元，並不是介紹費，是因為我當時失業，丁○○請我幫忙載人上去桃園，是丁○○跟丙○○說我載他們到
    桃園，要他們補貼我油錢的云云。惟查：
（一）上開事實，業據同案被告戊○○、丁○○、丙○○、己○○迭於警詢、檢察官偵查及原審審理中供承不諱，並經渠
      等於檢察官偵查及原審審理中各以證人身分結證屬實（見
      94年度偵字第391號卷第161頁至第190頁、原審審理卷第2
      宗第103頁至第123頁、原審94年8月17日審判筆錄第5頁至
      第17頁），互核相符，並有同案被告蔡宏龍所有供其聯絡
      運輸毒品使用如附表1所示之物及同案被告戊○○、丁○○所有供其紀錄或聯絡運輸毒品所用如附表2所示之物扣
      案可佐。又證人即同案被告戊○○、丁○○於原審審理中
      均證稱：丙○○是乙○○介紹來運輸毒品的等語（見原審
      審理卷第112頁、第118頁）；戊○○在本院審理中亦為相
      同的證述。另證人即同案被告丙○○於檢察官偵查中亦證
      稱：「（問：誰叫你們去夾帶海洛因的？）乙○○」、「
      （問：乙○○知道你要去夾帶毒品海洛因嗎？）知道」等
      語（見94年度偵字第391號卷第178頁、第179頁），其於
      原審審理中又證稱：「是乙○○找我們當人頭，帶貨回來
      交給丁○○」（見原審審理卷第2宗第121頁）、「是乙○○找我運輸毒品。他來找我說去泰國運毒，有報酬這樣子
      」、「是在我出國前2星期到我家跟我說的，說報酬100,
      000元」、「接洽後乙○○帶我們一起過去丁○○住處，
      當時還有連孝雄」、「到丁○○處時，乙○○也跟我們在
      一起」；「當天早上是張俊雄跟乙○○一起來找我」、「
      我記得是我走到我家鐵門外跟他們二人講，他們二人都有
      講」、「剛開始我沒有馬上答應，下午乙○○又來帶我到
      戊○○那裡去」、「因為詳細情形是怎樣，我不太清楚（
      所以沒有馬上答應），下午是因為乙○○跟我說，直接到
      戊○○那邊說比較清楚，所以我就跟他一起去看看他怎麼
      說」、「我之前並不認識戊○○」、「戊○○跟我說很多
      ，說很安全（所以就答應）」、「入出境手續何人辦的我
      不清楚，但我是把護照拿給乙○○」、「我拿10,000元給
      乙○○，因丁○○交待說回來都要給，算是介紹費」、「
      介紹費是從我所得報酬中拿10,000元給乙○○」等語（見
      原審94年8月17日審判筆錄第5頁至第15頁），足見被告乙○○與張俊雄前往丙○○住處時，雖二人均有向丙○○告
      知有從事運輸毒品入境賺取報酬之機會，惟丙○○因不清
      楚細節，而未當場答應擔任運輸毒品入境之人頭，二人之
      遊說並未成功，然其後被告乙○○為讓丙○○更加了解運
      輸毒品之相關細節，以說服丙○○同意運輸毒品，又特地
      帶同丙○○前往戊○○住處，介紹雙方認識，經由戊○○
      就運輸毒品之相關細節及安全性向丙○○說明後，終使丙○○同意擔任運輸毒品入境之人頭，被告乙○○之後又帶
      同丙○○前往丁○○位於桃園之租屋處，方便丙○○與丁○○見面聯繫相關出國運毒事宜，並於丙○○運輸毒品入
      境後，又自丙○○處收取報酬之事實，應堪認定。是被告
      乙○○居中介紹有意擔任運輸毒品入境之人頭丙○○給戊○○認識，並協助丙○○往返丁○○住處，方便丙○○與
      丁○○見面聯繫出國運輸毒品事宜，事後又收取報酬，其
      有幫助戊○○、丁○○、丙○○等人運輸毒品入境之犯意
      及行為，甚為明確。被告乙○○上開所辯，無非卸責之詞
      ，不足採信。
（二）又證人即同案被告丁○○另於原審審理中證稱：丙○○、
      連孝雄於93年12月26日夾帶海洛因入境後，直接坐計程車
      到其住處附近，由其再去接他們2人到住處後，丙○○、
      連孝雄2人將海洛因共12顆自體內排出後，其立即將海洛
      因交給在樓下等候之蔡宏龍，當時時間是吃完晚飯後。之
      後蔡宏龍就說要將海洛因拿去交給1個綽號「老獅」（台
      語）之男子，蔡宏龍回來後才拿錢出來請其轉交丙○○、
      連孝雄等語（見原審審理卷第2宗第115頁至第117頁），
      而同案被告陳有錫確於93年12月26日晚上9時許，在臺北
      縣五股鄉○○路○段往八里方向路旁某釣蝦場，取得同案
      被告蔡宏龍所交付之海洛因4包，每包重約1兩即約38.75
      公克之事實，業據證人即同案被告陳有錫於原審審理中證
      述屬實（見原審審理卷第2宗第98頁、第99頁），足見蔡
      宏龍向丁○○所言綽號「老獅」之男子應即為陳有錫，是
      丙○○、連孝雄共同自泰國運輸入境之第一級毒品海洛因
      ，係經由蔡宏龍流向陳有錫之事實，應堪認定。且此部分
      之第一級毒品海洛因，經陳有錫自行分裝後，一部分於93
      年12月27日凌晨2時許，在臺北市○○區○○街69巷口為
      警查獲陳有錫時，扣得6包（合計淨重83.26公克，純度73
      .93%，純質淨重61.55公克，空包裝總重6.44公克，如附
      表3），另一部分於94年12月28日，在臺北縣泰山鄉○○
      路○段142巷112號5樓陳有錫與其女友陳黎芬之租屋處，為
      警查扣9包（合計淨重23.01公克，純度80.53%，純質淨重
      18.53公克，空包裝重2.80公克，如附表4），其餘部分則
      為陳有錫施用殆盡或其為警查獲時為逃避查緝而丟棄滅失
      之事實，亦據證人即同案被告陳有錫於原審審理中證述屬
      實（見原審審理卷第2宗第102頁），並經原審調閱94年度
      訴字第392號（偵查案號：94年度毒偵字第46號）陳有錫
      施用毒品案卷查明屬實，有該案影印卷2宗、法務部調查
      局94年2月1日調科壹字第060009333號函1件（附於94年度
      毒偵字第46號卷第57頁）、該局94年2月1日調科壹字第
      060009372號函1件（附於原審審理卷第1宗第194頁）在卷
      可稽。
（三）從而，本件事證明確，被告乙○○之犯行足堪認定，應依
      法論科。
二、核被告乙○○所為係犯刑法第30條第1 項、毒品危害防制條
    例第4 條第1 項、懲治走私條例第2 條第1 項之幫助運輸第
    一級毒品罪及幫助私運管制物品進口罪。其所犯幫助非法持
    有第一級毒品海洛因之低度行為，應為其幫助運輸之高度行
    為所吸收，不另論罪。又被告係居中介紹有意擔任運輸毒品
    入境之人頭丙○○給戊○○認識，其協助丙○○往返丁○○
    住處，係為方便丙○○與丁○○見面聯繫出國運輸毒品之事
    宜，其報酬又係由被介紹之人頭丙○○所支付，是其主觀上
    應僅係在幫助戊○○覓得運輸毒品之人頭，及便利丙○○與
    丁○○見面聯繫運輸毒品事宜而已，顯係以幫助之意思，參
    與蔡宏龍、戊○○、丁○○、丙○○等人之運輸毒品行為，
    且其所為又非運輸第一級毒品罪、私運管制物品進口罪之構
    成要件行為，故屬幫助犯，公訴人認被告與蔡宏龍、戊○○
    、丁○○、丙○○等人為共同正犯，尚有未合，惟基本之社
    會事實同一，爰變更公訴人所引應適用之法條（最高法院30
    年上字第1574號判例意旨參照）。被告以一行為同時觸犯上
    開二罪，為想像競合犯，應依刑法第55條規定，從一重之幫
    助運輸第一級毒品罪處斷。被告以幫助之意思，參與構成要
    件以外之行為，為幫助犯，爰依刑法第30條第2 項之規定，
    減輕其刑。又被告前於92年間，因竊盜案件，經臺灣花蓮地
    方法院判處有期徒刑4月，如易科罰金以300元折算1日確定
    ，於92年6月30日易科罰金執行完畢，有本院被告前案紀錄
    表1件在卷可稽，其於有期徒刑執行完畢後5年內，再犯有期
    徒刑以上刑之本罪，為累犯，應依法加重其刑（所犯運輸第
    一級毒品罪法定本刑死刑與無期徒刑部分，依法不得加重）
    。又被告係因經濟狀況不佳，一時思慮欠周而為本件犯行，
    犯罪所得僅10,000元，其情狀尚堪憫恕，若處以法定最輕本
    刑仍稍嫌過重，爰依刑法第59條、第60條規定酌減其刑，並
    遞減之。又被告之刑同時有加重及減輕之部分（運輸第一級
    毒品罪法定刑罰金刑部分），依法先加後減之。被告因幫助
    運輸毒品所得報酬10,000元，業據被告於原審審理中所供承
    ，並經證人即同案被告丙○○於原審審理中證述無訛（見原
    審94年8月17日審判筆錄第14頁），應依毒品危害防制條例
    第19條第1項規定，宣告沒收之，如全部或一部不能沒收時
    ，以其財產抵償之。
三、原審以被告乙○○罪證明確予以論罪科刑，固非無見，惟按
    共同正犯因相互間利用他人之行為，以遂行其犯意之實現，
    本於責任共同之原則，有關沒收部分，對於共犯間供犯罪所
    用之物，自均應為沒收之諭知。惟幫助犯僅係對於犯罪構成
    要件以外行為為加工，並無共同犯罪之意思，自不適用該責
    任共同原則，對於正犯所有供犯罪所用之物或犯罪所得之物
    ，亦為沒收之諭知。原判決認定上訴人為幫助犯，且原判決
    附表3、4之物均為陳有錫取自蔡宏龍等人運輸進口之毒品，
    為警另案查獲扣案之物（即台灣板橋地方法院檢察署94年毒
    偵字第46號，板橋地方法院94年訴字第392號），並非本案
    扣案之物，自勿庸依毒品危害防制條例第18條第1項前段之
    規定諭知沒收，原審竟為併為沒收之諭知，已有可議，被告
    空言上訴雖無理由，惟原判決即有可議，自屬無從維持，應
    撤銷改判，爰審酌被告為圖小利而幫助將嚴重危害國人身心
    健康之毒品海洛因運輸入境之犯罪動機、手段、目的及犯罪
    所生之危害、犯罪後態度等一切情狀，判處如主文第2項所
    示之刑，犯罪所得新台幣壹萬元沒收之，如全部或一部不能
    沒收時，以其財產抵償之。
四、被告乙○○經合法傳喚、無正當理由不到庭，爰不待其陳述
    逕行判決。
據上論斷，應依刑事訴訟法第369條第1項前段、第364條、第299
條第1項前段、第300條、第371條，毒品危害防制條例第4條第1
項、第19條第1項，懲治走私條例第2條第1項、第11條，刑法第
11 條、第55條、第30條第1項、第2項、第59條、第47條，判決
如主文。
本案經檢察官洪泰文到庭執行職務。
中　　華　　民　　國　　94　　年　　11　　月　　16　　日
　　　　　　　　　刑事第十庭審判長法　官　陳正雄
　　　　　　　　　　　　　　　　  法　官　許錦印
　　　　　　　　　　　　　　　　  法　官　黃金富
以上正本證明與原本無異。
如不服本判決，應於收受送達後十日內向本院提出上訴書狀，其
未敘述上訴之理由者並得於提起上訴後十日內向本院補提理由書
（均須按他造當事人之人數附繕本）。
                          　      書記官　陳玉嬋
中　　華　　民　　國　　94　　年　　11　　月　　18　　日
附錄本案論罪科刑法條全文如下：
毒品危害防制條例第4條第1項
製造、運輸、販賣第1級毒品者，處死刑或無期徒刑；處無期徒
刑者，得併科新臺幣一千萬元以下罰金。
懲治走私條例第2條第1項
私運管制物品進口、出口逾公告數額者，處七年以下有期徒刑，
得併科新臺幣三百萬元以下罰金。
附表1：
  蔡宏龍所有，供其聯絡運輸毒品使用之：
  一、SHARP GX31行動電話（序號：000000000000000）1支。
  二、行動電話SIM 卡（0000000000號）1張。
  三、TOPLUX行動電話（序號：0000000000 00000）1支。
  四、行動電話SIM 卡（0000000000號）1張。
  五、SAMSUNG 行動電話（序號：0000000000000000）1支。
  六、行動電話SIM 卡（0000000000號）1張。
附表2：
  一、戊○○所有供其紀錄共犯聯絡電話及聯絡運輸毒品使用之
      ：
  （一）便條紙2 張。
  （二）行動電話SIM 卡（0000000000號）1張。
  （三）泰國行動電話SIM 卡（000000000號）1張。
  二、丁○○所有供其紀錄共犯聯絡電話及聯絡運輸毒品使用之
      ：
  （一）電話記事頁2張。
  （二）行動電話SIM 卡（0000000000號）1張。
附表3：
      陳有錫於93年12月27日凌晨2 時許，在臺北市○○區○○
      街69巷口為警查獲時，在其身上及所駕駛之車上扣得其自
      蔡宏龍處取得並再自行分裝後之第一級毒品海洛共6 包（
      合計淨重83.26 公克，純度73.93%，純質淨重61.55 公克
      ，空包裝總重6.44公克）。
附表4：
      94年12月28日在臺北縣泰山鄉○○路○ 段142 巷112 號5
      樓，為警查獲之陳有錫自蔡宏龍處取得並再自行分裝後之
      另一部分之第一級毒品海洛因9 包（合計淨重23.01 公克
      ，純度80.53%，純質淨重18.53 公克，空包裝重2.80公克
      ）。
